臺灣屏東地方法院民事判決
110年度潮簡字第17號
原      告  墾丁國家公園管理處

法定代理人  林文和
訴訟代理人  洪耀臨律師
被      告  喬國基  

被      告  騏艦企業股份有限公司

法定代理人  余俊賢
上列當事人間請求損害賠償事件，本院於111年1月19日言詞辯論
終結，判決如下：
　　主  文
被告應連帶給付原告新臺幣貳拾玖萬柒仟陸佰貳拾貳元，及自民
國110年9月15日起至清償日止，按年息5％計算之利息。
原告其餘之訴駁回。
訴訟費用由被告連帶負擔十分之八，餘由原告負擔。
本判決第一項勝訴部分得假執行。但被告如以新臺幣貳拾玖萬柒
仟陸佰貳拾貳元為原告預供擔保，得免為假執行。
    事實及理由
一、本件原告之法定代理人原為許亞儒，嗣變更為林文和，有原
    告提出之內政部令1 份在卷可憑，且林文和已具狀聲明承受
    訴訟（本院卷第79、80頁），經核於法並無不合，應予准許
    。
二、原告主張：　　
  ㈠被告喬國基（下稱喬國基）為被告騏艦企業股份有限公司（
    下稱騏艦公司）之受僱人，擔任騏艦公司所有「騏艦捌號」
    遊艇（下稱系爭船舶）之船長。
　㈡於民國109年6月6日8時30分，喬國基擔任系爭船舶船長載客
    自恆春後壁湖漁港出港後，系爭船舶於同日8時55分因機械
    故障失去動力，於同日9時許擱淺（位置21°56'31.2”N,120°
    44'50.4”E，下稱擱淺點），嗣於翌日凌晨4時30分許，始脫
    離擱淺點。而系爭船舶於失去動力至擱淺期間，以及進行船
    體拖離作業時，由於系爭船舶船體直接撞擊（位置21°56'31
    .8”N,120°44'51.5”E，下稱撞擊點）海床底質及隨著海潮不
    斷刮除，對該區域珊瑚礁造成生態重大損害，經原告委請訴
    外人國立海洋生物博物館籌組團隊進行實地調查並提出調查
    報告（內容詳附件所示，下稱調查報告），評估直接撞擊造
    成珊瑚礁破損面積為20.6平方公尺（下稱系爭事故）。而系
    爭事故發生時，海上氣象及天氣良好，然系爭船舶於甫出港
    即失去動力，足見喬國基對於系爭船舶有關船舶機件、設備
    之維護與保養有所欠缺與不足，對於系爭船舶應具備適航能
    力之注意義務顯具有過失，導致系爭船舶擱淺，肇致本件生
    態損害，其間具有相當因果關係。
　㈢系爭船舶擱淺海域之珊瑚礁，為海洋天然資源，屬國有財產
    ，且該處位於墾丁國家公園計畫區域範圍內，原告為管理機
    關，爰依據民法第184條第1項前段規定請求喬國基賠償損害
    ，而損害金額之計算方式，原告以國內相類似案例，以每年
    每平方公尺120美元為計算基準，並以受損害面積20.6平方
    公尺範圍內之珊瑚礁覆蓋率36.29％及15年之復育期間計算後
    ，損害賠償金額為新台幣384,057元（20.6平方公尺×36.29％
    ×美金120元×美金兌換新台幣匯率28.541×15年＝新台幣384,0
    57元）。又騏艦公司為喬國基之僱用人，騏艦公司依法自應
    負連帶損害賠償責任。綜上，原告依據民法第184條第1項前
    段、第188條第1項規定提起本訴，並聲明：被告應連帶給付
    原告新台幣384,057元，及自起訴狀繕本送達翌日起至清償
    日止，按年息5％計算之利息。
三、被告之答辯：　　
　㈠喬國基：系爭船舶本身問題就很多，它的左俥引擎在本件事
    故發生之前就經常無故熄火，原因是有駕駛台保險絲斷掉導
    致引擎發不動，或電瓶沒有電，導致必須要用接電的方式發
    動，所以經常開船出去熄火，伊認為是船的問題。系爭事故
    當天，系爭船舶引擎突然熄火，伊有進行檢查，然還是無法
    正常啟動，之後就擱淺，另系爭船舶係由騏艦公司委外保養
    維修，伊僅為船長，並無參與保養維修，有關系爭船舶保養
    維修事項應屬騏艦公司負責範疇，系爭船舶引擎熄火，並非
    人為因素，應屬機械故障等語，並聲明：原告之訴駁回。
　㈡騏艦公司：伊對於系爭船舶為騏艦公司所有、喬國基為騏艦
    公司之受僱人及系爭船舶有發生系爭事故之事實，不予爭執
    。惟系爭船舶出航時並無問題，可以正常航行，足見被告2
    人已有善盡注意義務，至於出航後因不可抗力因素導致引擎
    熄火故障，並無可歸責於被告。又系爭船舶吃水深度僅1.34
    米，惟調查報告所載珊瑚礁受損處水深為2.3至2.8米，依據
    一般經驗、論理法則，系爭船舶不可能毀損珊瑚礁，另調查
    報告所謂破壞區、非破壞區完全憑藉其主觀認定匡列大小之
    範圍，內容有嚴重謬誤，伊否認調查被告之中立及客觀性。
    再者，原告固為系爭事故區域之管理者，惟珊瑚礁屬大自然
    資源，縱被告有造成珊瑚礁受損，充其量僅為純粹經濟上損
    失或自然損害，且現已回復珊瑚常態，則原告依據民法第18
    4條規定請求賠償損害，自屬無據等語，並聲明：原告之訴
    駁回。
四、兩造對下列事項不予爭執，並有海洋委員會海巡署艦隊分  
    署第十四海巡隊函文、系爭船舶之基本資料明細、進出港  
    資料修改、現場照片紀錄表、喬國基之調查筆錄等資料附  
    卷可參，應堪認屬實：
  ㈠系爭船舶為騏艦公司所有，喬國基受僱於騏艦公司，其於系
    爭事故發生時擔任系爭船舶之船長職務。
　㈡系爭船舶於上揭時間、地點，因機械故障失去動力，而發生
    擱淺之系爭事故。
　㈢系爭船舶之擱淺點為我國領海，位於墾丁國家公園區域內。
五、本院之判斷：
  ㈠按「因故意或過失，不法侵害他人之權利者，負損害賠償責
    任。」「受僱人因執行職務，不法侵害他人之權利者，由僱
    用人與行為人連帶負損害賠償責任。但選任受僱人及監督其
    職務之執行，已盡相當之注意或縱加以相當之注意而仍不免
    發生損害者，僱用人不負賠償責任。」，民法第184條第1項
    、第188條第1項定有明文。次按「本法用詞，定義如下： 
    五、遊艇：指專供娛樂，不以從事客、貨運送或漁業為目的
    ，以機械為主動力或輔助動力之船舶。 」、「船舶有下列
    情形之一者，其所有人應向所在地航政機關申請施行船舶臨
    時檢查：一、遭遇海難。二、船身、機器或設備有影響船舶
    航行、人命安全或環境污染之虞。三、適航性發生疑義。船
    舶經臨時檢查合格後，航政機關應於船舶檢查證書上註  明
    。」、「遊艇檢查分特別檢查、定期檢查、臨時檢查及  自
    主檢查。遊艇符合下列規定者，始得航行：一、檢查合  格
    。二、全船乘員人數未逾航政機關核定之定額。三、依  規
    定將設備整理完妥。」、「船長於船舶發航前及發航時  ，
    應依規定檢查船舶及完成航海準備。」，船舶法第3條第5款
    、第27條、第59條、船員法第61條分別定有明文。又所謂不
    可抗力應係指天災、事變或其他類此之人力無法抗拒之自然
    力而言。
　㈡原告主張系爭事故發生時，海上氣象及天氣良好，然系爭船
    舶於甫出港即失去動力，足見喬國基對於系爭船舶維護保養
    有欠缺與不足，對於系爭船舶應具備適航能力之注意義務具
    有過失等語，而被告2人則以前詞為辯。經查，依卷附系爭
    船舶之基本資料明細所載（本院卷第8頁背面），系爭船舶
    之種類為遊艇，則依據上揭船舶法第59條、船員法第61條等
    規定，系爭船舶自應依法為相關之檢查，且喬國基身為船長
    ，亦應依規定檢查船舶及使系爭船舶具備適當之航行能力。
    而騏艦公司陳稱：系爭船舶拖回去後檢查是螺旋槳有受損，
    俥葉校正完後，又可以發動了，引擎熄火究竟為何不清楚等
    語，是騏艦公司既已自承不清楚引擎熄火原因，自無從認定
    引擎熄火係因天災、事變或其他類此之人力無法抗拒之自然
    力所致，況喬國基已自承系爭船舶係因機械故障而熄火，系
    爭船舶於系爭事故發生前即有很多問題，其左俥引擎經常因
    保險絲斷掉或電瓶沒有電而熄火等語，足見系爭船舶是否具
    備適航性已有疑義，且機械故障應可經由平時之保養維修予
    以避免，惟被告並未提出相關檢查合格之證明或保養維修紀
    錄或有依船舶法第27條規定進行臨時檢查之事證供本院參酌
    ，則被告辯稱系爭船舶引擎熄火並非人為因素或因不可抗力
    所致等語，自不足採，原告主張系爭船舶欠缺適當之航行能
    力，喬國基未盡其注意義務而應負過失責任，應可採信。
　㈢原告主張：系爭船舶於失去動力至擱淺期間及進行船體拖離
    作業時，系爭船舶船體直接撞擊海底，對該區域珊瑚礁造成
    生態重大損害，損害狀況詳如調查報告等語，騏艦公司則否
    認並以前詞為辯，經查：
　⑴原告提出之調查報告內容，詳如附件所示（本院卷第13至16
    頁），且經證人樊同雲於本院證稱：伊任職於國立海洋生物
    博物館擔任研究員，調查報告是伊出具，當時是證人葉宗旻
    到現場調查。（問：調查報告所載判斷珊瑚破損的方式這是
    國際一般認可的專業方式嗎？）是的，國際上是這樣調查方
    式沒錯，判斷珊瑚數量的方法，是國際上一般認可的方法，
    但是對破損的估算方法是比較受破壞區與旁邊未受破壞區的
    差異來估計的等語；證人葉宗旻於本院證稱：伊任職於國立
    海洋生物博物館擔任研究助理，調查報告也是伊出具的，當
    時去現場的有伊、原告人員、騏艦公司負責人余俊賢。我們
    只有針對撞擊點做潛水橫截線照相作業，擱淺點只有錄影的
    方式，所以調查報告只有針對撞擊點做珊瑚破損面積的評估
    ，擱淺點並沒有估算出來，但實際上擱淺點珊瑚應該也有受
    到影響。我們下水時，先去四周繞了一圈，然後用皮尺把有
    受到物理性破壞的珊瑚礁面積匡定出來，就是調查報告上的
    10×5.5米的範圍，拉了3 條測線，沿著測線照相紀錄，每條
    測線拍攝30張照片，3 條測線共90張照片，回到實驗室後再
    將照片分析，計算出該區珊瑚的覆蓋率，然後再到上開10×5
    .5米範圍旁邊沒有遭受破壞的地方，同樣拉了3 條10公尺的
    測線，一樣拍攝90張照片，一起帶回實驗室分析，其餘就如
    調查報告所載等語（本院卷第87、88頁），本院審酌調查報
    告內容及證人2人上揭證述，認為調查報告內容詳盡且係由
    證人2人依據渠等專業並依科學檢查方式所出具，客觀上自
    應可採納，騏艦公司雖陳稱調查報告內容有嚴重謬誤，並質
    疑其中立及客觀性云云，惟證人2人均係任職於國立海洋生
    物博物館，難認有何偏袒原告之必要，且騏艦公司並未具體
    說明並提出事證足以證明調查報告內容有何不可採之處，本
    院自無從僅憑騏艦公司空言指摘，即認為調查報告不可採。
　⑵騏艦公司固辯稱：系爭船舶吃水深度僅1.34米，惟調查報告
    所載珊瑚礁受損處水深為2.3至2.8米，依據一般經驗、論理
    法則，系爭船舶不可能毀損珊瑚礁等語，惟查，騏艦公司就
    其上揭辯解，並未提出相關具體事證供本院參酌，且原告陳
    稱：於109年6月7日由原告人員勘查系爭船舶擱淺情形，當
    時船家為避免船體受海浪而過度搖晃，先在船尾部拉兩條繩
    索及其末端的錨碇固定船體，與船體下方置放木塊，因調查
    方式以擱淺船舶為中心點，潛水人員向四周區域來回巡視勘
    查海底生態遭受該船舶撞擊破壞之情形。紀錄當時船舶直接
    座落在海底上的現況，其有船底拖行海底之呈現帶狀、以及
    船槳破壞海底礁石等情形‧‧‧評估在該船舶撞擊礁岩後，隨
    即受海浪影響而推進較淺區域，又因本身具一定漂浮能力，
    而在船體載浮載沉過程中沿路碰撞珊瑚，最終離擱淺處所在
    位置離撞擊點約有45公尺。調查周圍生態環境情形，紀錄到
    該區域部分珊瑚，有破損、折斷或傾覆之情形，應屬當時物
    理受外力所產生的新痕跡等語（本院卷第66頁），並提出系
    爭事故之海底照片為證（本院卷第66頁背面至69頁），證人
    葉宗旻亦證稱：（問：被告質疑系爭船舶吃水深度1.34米，
    但調查報告所載毀損處的深度是2.3到2.8米，系爭船舶不可
    能破壞珊瑚礁？）要看該處後壁湖的潮汐，該處的潮差很大
    ，退潮的時候是有可能撞到的等語，且經本院觀之原告提出
    之上揭照片，可知海底之珊瑚礁確有明顯遭系爭船舶破壞、
    刮除之痕跡（本院卷第67頁及背面、第68頁背面），是本院
    參酌上開事證，認為珊瑚礁確有遭系爭船舶破壞、刮除之情
    形，騏艦公司上揭辯解，不足為採。
　⑶騏艦公司復辯稱：調查報告所載撞擊點就是擱淺點，伊所指
    擱淺處是調查報告所示黃色擱淺點，但調查報告是以綠色撞
    擊點附近下去推估，是錯誤的推估等語，惟查，證人葉宗旻
    證稱：（問：調查報告所載擱淺點、撞擊點是否分別指綠色
    標示、黃色標示部分？）這兩個座標地點都是原告提供給伊
    的，但綠色標示是撞擊點，黃色標示是擱淺點等語，且喬國
    基於本院亦自承：（問：調查報告有標示撞擊點、擱淺點，
    所以你是在撞擊點已經撞擊海底的珊瑚礁？）是的，且那裡
    就是左俥引擎熄火的地方，撞擊點與擱淺點兩地相距超過10
    米。（問：調查報告所載撞擊點、擱淺點的GPS 座標是何人
    提供？）應該是海巡署人員標示的，因為伊剛撞擊的時候，
    剛好旁邊有海巡署的海巡艇要回來，看到我們的狀況還問伊
    要不要幫忙等語（本院卷第89頁），是足認本件系爭船舶確
    有撞擊點（即引擎熄火因而撞擊珊瑚礁之地點）及擱淺點之
    情形，況騏艦公司就此部分辯解，亦未提出相關具體事證供
    本院參酌，騏艦公司上開辯解，亦不足採。
  ㈣騏艦公司辯稱：珊瑚礁屬大自然資源，縱被告有造成珊瑚礁
    受損，應僅為純粹經濟上損失或自然損害，且現已回復珊瑚
    常態等語。惟查，國有財產法第2條第2項、第3條第1項第1
    款規定：「凡不屬於私有或地方所有之財產，除法律另有規
    定外，均應視為國有財產；依前條取得之國有財產，其範圍
    如左：一、不動產：指土地及其改良物暨天然資源。」，本
    件系爭事故發生地點為我國領海，且位於墾丁國家公園區域
    內，為兩造所不爭執，則參諸上揭法條規定，受損之珊瑚礁
    自屬海洋天然資源，為國有財產，而原告依法為管理機關，
    則原告自得依據民法第184條規定請求被告賠償。至於騏艦
    公司辯稱現已回復珊瑚常態等語，惟並未提出相關具體事證
    供本院參酌，且證人2人於本院證稱：（問：被告抗辯珊瑚
    會隨著時間回復常態，是純粹上的自然損害？）不能這樣說
    ，因為珊瑚確實是因為他們的撞擊而損傷。珊瑚受外力撞擊
    損傷後，如果環境好，珊瑚會慢慢恢復，但時間需要很長，
    一般估10到15年以上，所謂環境好是指沒有其他污染或破壞
    ，如果環境不好，可能還會更惡化，恢復的時間需要更久等
    語（本院卷第88頁及背面），是足認遭系爭船舶撞擊受損之
    珊瑚礁，應需要相當長期時間復育始能恢復，騏艦公司之辯
    解，不足為採。
  ㈤綜上，系爭船舶因機械故障失去動力，喬國基應負過失責任
    ，且珊瑚礁因而受損，原告得依法請求損害賠償，又騏艦公
    司為喬國基之僱用人，其並未提出事證足以證明其就系爭船
    舶有為檢查合格或適當保養維修之證明，或有善盡監督喬國
    基執行船長職務注意義務之事實，則原告依據民法第184條
    第1項前段、第188條第1項規定，請求被告應負連帶損害賠
    償責任，自屬有據。
　㈥而就損害賠償金額部分，原告提出上揭計算標準，本院審酌
    ，依原告提出之臺灣高等法院高雄分院103年度重上字第36
    號民事判決所載，該案件係外國油輪因操作疏失，擱淺於墾
    丁國家公園之佳樂水海域，該處珊瑚礁因撞擊而受損，原告
    遂依法請求損害賠償，又該案件認為埃及國對於毀損境內珊
    瑚礁所處罰鍰為每平方公尺每年120美元，並計算復原時間
    為15年作為損害賠償之計算方式，應屬適當合理，且證人
　　樊同雲證稱：上揭民事判決是引用國際上案例的金額來估算
    ，美金120 元是生態受損要做珊瑚復育所需要的經費，埃及
    會定這個金額作為罰款，是因為罰款要拿來作為復育費用等
    語，是本院參酌上情，認為原告主張以上揭標準作為本件損
    害賠償之計算方式，亦應屬適當，爰予採納。而依此計算標
    準，本件珊瑚礁受損面積20.6平方公尺，每年損害賠償金額
    應為新台幣25,589元（計算式：20.6平方公尺×非破壞區硬
    珊瑚覆蓋率36.29％×美金120元×依本件起訴日109年12月28日
    中央銀行提供美金兌換新台幣匯率28.525＝新台幣25,589元
    ，元以下四捨五入），又系爭事故發生日109年6月6日起至
    本件起訴日109年12月28日，已到期部分為6個月又22日（即
    202日），原告得請求金額為新台幣（下同）14,162元（25,
    589×202/365＝14,162，元以下四捨五入），而自109年12月2
    9日起計算至15年期滿之124年6月5日部分為283,460元【依
    霍夫曼式計算法扣除中間利息（首期給付不扣除中間利息）
    核計其金額為283,460元，計算方式為：25,589×10.0000000
    0+(25,589×0.00000000)×(11.00000000-00.00000000)=283,
    460.0000000000。其中10.00000000為年別單利5％第14年霍
    夫曼累計係數，11.00000000為年別單利5％第15年霍夫曼累
    計係數，0.00000000為未滿一年部分折算年數之比例(159/3
    65=0.00000000)，採四捨五入，元以下進位】，以上金額合
    計為297,622元（14,162+283,460＝297,622），原告逾此金
    額之請求，不應准許。
六、綜上所述，原告依據民法第184 條第1 項前段、第188條第1
    項規定，請求被告應連帶給付297,622元，及自起訴狀繕本
    送達被告翌日（即110 年9月15日，見本院卷第30、77頁）
    起至清償日止，按年息5 ％計算之利息，為有理由，應予准
    許，逾此範圍之請求，則無理由，應予駁回。
七、至於兩造其餘陳述、抗辯及提出之事證，經審酌與本院上揭
    判決結果並不生影響，爰不另一一論述指駁，併予說明。
八、本件原告勝訴部分，係依民事訴訟法第427 條第1 項訴訟適
    用簡易程序所為被告敗訴之判決，依同法第389 條第1 項第
    3 款之規定，應依職權宣告假執行。本院並依同法第392 條
    第2 項規定，依職權宣告被告如預供擔保，得免為假執行。
九、據上論結，本件原告之訴為一部有理由、一部無理由，依民
    事訴訟法第436 條第2 項、第79條、第85條第2 項、第389
    條第1 項第3 款、第392 條第2 項，判決如主文。
中    華    民    國   111    年     2    月    21    日
                  潮州簡易庭法官   呂憲雄
正本係照原本作成。
如對判決上訴，須於判決送達後二十日內向本院提出上訴狀，其
未表明上訴理由者，應於提出上訴後二十日內向本院補提理由書
狀（均須按他造當事人之人數附繕本）。
如委任律師提起上訴者，應一併繳納上訴審裁判費。
中    華    民    國   111    年     2    月    21    日
                          書記官 　林鴻仁　　
　　
　　
　　
　　
　　
　　
　　

　　
　　
　　
　　
　　
　　
　　
　　
　　
　　 
　　



附件：
「墾丁國家公園後壁湖海域遊艇擱淺破壞珊瑚礁事件調查報告」

參與調查團隊：樊同雲、葉宗閔、譚之叡

執行單位：國立海洋生物博物館

一、調查緣起
恆春籍「騏艦捌號」娛樂船於109年6月6日9點20分，在屏東縣後
壁湖紅燈塔外0.1浬礁石區中不慎撞擊珊瑚礁後擱淺(如圖一)，
墾管處委託本團隊於6月30日協助偕同擱淺遊艇船家共同勘查與
評估珊瑚礁受破壞狀況。
圖一、船隻擱淺點(21°56’31.2”N,120°44’50.4”E)與撞擊點(21°
56’31.8”N,120°44’51.5”E)(GPS座標墾管處提供)

二、調查方法及過程
首先以皮尺圏出受影響範圍，在撞擊點破壞區與撞擊點旁3公尺
處的非破壞區，分別設置3條10公尺的橫截線（圖二），以潛水
橫截線照相的方式進行調查利用水下數位相機(Olympus TG-5)和
35乘35公分的照相框架，照相記錄每條橫截線的底棲生物與基質
，所拍攝的每張35乘35公分樣框之相片，使用珊湖網(CoralNet)
分析相片，在每張照片中方框所圍住的投影面積以分層隨機法（
stratified random)灑下50個隨機樣點，計數各樣框内珊瑚礁底
棲生物和基質的樣點數和計算其覆蓋率，使用 ImageJ計算每張
照片中方框内所有受損珊瑚(破損珊瑚群體與散落的斷枝)面積，
並推估整體遭撞擊破損珊瑚量；在擱淺處因勘查當天潮位低且風
浪大，無法進行潛水橫截線照相潛水橫截線照相作業，故採用錄
影方式分別記錄擱淺破壞區與非破壞區影像以評估破壞情形。

三、重要發現
1.硬珊瑚部分，在破壞區硬珊瑚覆蓋率約為22.77%，其中以板枝
千孔珊瑚、軸孔珊瑚與鹿角珊瑚占多數，非破壞區硬珊瑚覆蓋率
約為36.29%。因調查時離船隻擱淺已經過近1個月的時間，因此
遭破壞區域已開始增生藻類，在破壞區藻類覆蓋率為72.16%，而
非破壞區藻類覆蓋率為55.6%，以毛叢狀海藻為主。在穿越線中
的調查範圍內經實際現場拍照記錄照片(共90張)，(如圖四～七)
，並以ImageJ軟體估算以每張照片中現生珊瑚礁破損面積(包含
破損珊瑚群體與散落的斷枝)加總合計為4.13平方公尺，故以此
換算該船舶在破壞區破損面積所造成破損面積為20.6平方公尺。
2.穿越破損珊瑚面積估計:[計算方式:4.13平方公尺(穿越線照片
中破損珊瑚面積)/11.025平方公尺(穿越線照片總面積)*55平方
公尺(受影響面積:長10公尺、寬5.5公尺)=20.6平方公尺]。
3.遊艇擱淺處
因勘査當天潮位低風浪大，無法進行潛水穿越線調査作業，因此
採用錄影方式記錄，在船隻破壞區珊瑚覆蓋率明顯較低，多以毛
叢狀海藻佔多數(圖八) ，在非破壞區覆蓋率明顯較高，珊瑚種
類多以軸孔珊瑚舆鹿角珊瑚為主（圖九），但擱淺處遭影響面積
較撞擊點大上許多且影響較大，建議進行後續詳細的調査與監測
珊瑚復原情形。

四、主要建議事項
1.於破壞範園較大的擱潛處進行珊瑚礁底棲群聚調查(共1次），
  評估珊瑚受破壞狀況。
2 .於撞擊點與擱潛處進行監測(半年1次，共2次），評估珊瑚復
原狀況與是否需進行人工修復。

（以上調查報告所引圖片見本院卷第13至16頁）